臺灣苗栗地方法院交通事件裁定　　　　　95年度交聲字第130號
　　原處分機關　交通部公路總局臺北區監理所
　　異　議　人
　　即受處分人　甲○○
上列受處分人因違反道路交通管理處罰條例案件，對於交通部公
路總局臺北監理所於民國95年3 月17日以竹監苗字第裁40－C000
00000 號所為之處分（原舉發案號：台北縣政府警察局蘆洲分局
95年1 月6 日北縣警交字第C00000000 號），聲明異議，本院裁
定如下：
    主  文
異議駁回。
    理  由
一、本院於95年12月28日以異議人另涉及刑法第185 條第4 項肇
    事致人受傷而逃逸嫌疑，案經台灣板橋地方法院檢察署檢察
    官提起公訴，繫屬臺灣板橋地方法院95年度交訴字第93號案
    件審理，有95年度偵字第7035號起訴書及本院查詢紀錄表可
    稽，而其是否涉及刑法第185 條之4 條肇事逃逸罪嫌，與上
    開案件為牽連犯關係，爰依道路交通案件處理辦法第17條第
    2 項規定，將本件交通聲明異議案件在前開刑事訴訟終結前
    ，停止其程序，因上開刑事案件，臺灣板橋地方法院於95
    年12月18日判決在案，有上開判決在卷足憑，因此本件已無
    停止程序之必要，合先敘明。另因肇事行為地為台北縣五股
    鄉○○○道路交通管理事件統一裁罰基準及處理細則第25條
    第1 項第1 款規定，其違反交通違規事件管轄區域權責劃分
    為交通部公路總局臺北區監理所，此有該所96年7 月13日北
    監營字第096014807 號函可憑，因此本院96年5 月8 日之裁
    定，顯然錯誤，應予撤銷，附此說明。
二、按94年2 月5 日公布施行之行政罰法第5 條規定：「行為後
    法律或自治條例有變更者，適用行政機關最初裁處時之法律
    或自治條例。但裁處前之法律或自治條例有利於受處罰者，
    適用最有利於受處罰者之規定」，採從新從輕原則。惟若將
    從新之時點界定為包括訴訟救濟程序，易啟受處分者僥倖心
    理，毫無理由地提起救濟，而期待法規之變動，徒增救濟程
    序之費時費力亦將使原處分合法性判斷之基準時往後移挪，
    因而仿奧國立法例規定適用「行政機關最初裁處時」之法律
    。至於行為時至行政機關最初裁處前之法律有利於受處罰者
    ，適用最有利於受處罰者之規定，此乃「從輕」原則。查本
    件違規行為發生（95年1 月5 日）後，道路交通管理處罰條
    例第62條、第67條固於94年12月28日修正公布，並於95年7
    月1 日施行，惟本件違規行為發生時及原處分機關之最初裁
    決（95年3 月7 日）時，均在該條例修正施行之前，即本件
    受處分人「行為時」及「行政機關最初裁處時」，前開條文
    並無變更，自無新舊法比較問題，先此敘明。
三、次按汽車駕駛人，駕駛汽車肇事致人受傷或死亡，應即採取
    救護或其他必要措施，並向警察機關報告，不得駛離，違者
    吊扣其駕照3個月至6個月；逃逸者吊銷駕駛執照，修正前道
    路交通管理處罰條例第62條第1項定有明文，且依修正前同
    條例第67條第1項規定，違反上開規定而經吊銷駕駛執照者
    ，終身不得考領駕駛執照。其立法本旨係在增進行車安全、
    保護他人權益，以維持社會秩序。蓋道路交通事故發生後，
    有受傷或死亡之情形者，應即時救護或採必要之措施，以防
    損害範圍之擴大。如駕駛人於肇事後，隨即駕車逃離現場，
    不僅使肇事責任認定困難，更可能使受傷之人喪失生命，自
    有從嚴處理之必要。又終身不得考領駕駛執照之規定，同係
    為維護車禍事故受害人生命安全、身體健康必要之公共政策
    ，且在責令汽車駕駛人善盡行車安全之社會責任，屬維持社
    會秩序及增進公共利益所必要，司法院大法官釋字第284 號
    、第531號解釋可資參照。經查：本件異議人甲○○於95 年
    1月5日0時45分許，駕駛車牌號碼822-GY號營業用曳引車，
    行經臺北縣五股鄉○○路182 巷18之1 號前時，拖車擦撞莊
    欽輝所駕駛附載江礎敬車牌號碼2998- KC號自用小客車，致
    莊欽輝受有頭部挫傷等傷害，異議人於肇事後未留在現場處
    理，駕車行經一段路程才下車停看，後來發現莊欽輝、江礎
    敬追來，又上車駕駛離開，有異議人供述聽到聲音，下車查
    看復行離開，及被害人江礎敬、莊欽輝指證大喊異議人，異
    議人不予理會而駕車離去等情明確，本案復經臺灣板橋地方
    法院95年度交訴字第93號判處異議人肇事使人受傷而逃逸罪
    ，處有期徒刑6 月，如易科罰金以銀元3 百元折算1 日，有
    上開判決可憑，異議人於本院訊問時否認肇事逃逸之犯行，
    然其於臺灣板橋地方法院審理時則坦白承認，並經本院依職
    權調閱前開案號偵查全卷核閱無誤，堪信異議人肇事使人受
    傷而逃逸屬實，足見異議人所辯之不可採信。
四、綜上，異議人駕車於上開路段有肇事使人受傷而逃逸之違規
    事實，洵堪認定，原處分機關依據修正前道路交通管理處罰
    條例第62條第1 項、第65條第1 項及違反道路交通管理事件
    統一裁罰基準表之規定，裁處異議人吊銷駕駛執照終身，核
    無違誤，本件異議為無理由，應予駁回。
據上論斷，應依道路交通案件處理辦法第19條，裁定如主文。
中　　華　　民　　國　　96　　年　　7 　　月　　26　　日
　　　　　　　　　交通法庭      法　官  張珈禎
以上正本證明與原本無異。
如不服本裁定應於送達後5 日內向本院提出抗告狀。
                                書記官  黃雅琦
中　　華　　民　　國　　96　　年　　7 　　月　　26　　日
